【裁判字號】    99,交聲,270
【裁判日期】    990324
【裁判案由】    聲明異議
【裁判全文】
臺灣高雄地方法院交通事件裁定         99年度交聲字第270號
原處分機關  高雄市政府交通局
異  議  人  甲○○
上列異議人即受處分人因違反道路交通管理處罰條例案件，對於
高雄市政府交通局民國99年1 月1 日所為之高市交裁字第裁32-N
00000000號裁決聲明異議，本院裁定如下：
    主  文
異議駁回。
    理  由
一、原處分意旨略以：異議人即受處分人甲○○（下稱異議人）
    所有之車牌號碼為XX8-271 號重型機器腳踏車（下稱系爭機
    車），於民國97年5 月6 日下午5 時6 分許，駕車行經有燈
    光號誌管制之高雄縣仁武鄉○○路267 巷口（下稱系爭巷口
    ）時，竟闖紅燈跨越該路口所繪設之停止線，為高雄縣政府
    警察局仁武分局仁武派出所員警當場攔停舉發。原處分機關
    認異議人確有行經有燈光號誌管制之交岔路口闖紅燈之違規
    行為，於99年1 月1 日依道路交通管理處罰條例第53條第1
    項規定裁處異議人罰鍰新臺幣（下同）4,500 元，並記違規
    點數3 點。異議人於99年1 月7 日收受上開裁決書後，於99
    年1 月22日具狀聲明異議。
二、異議意旨略以：伊行經該路口時為綠燈，並未闖紅燈。員警
    是躲在不明之處突然攔停，無具體事證，執意告發不實之闖
    紅燈罰單，伊甚為不服，爰依法聲明異議等語。
三、按停止線，係用以指示行駛車輛停止之界限，車輛停止時，
    其前懸部分不得伸越該線；車輛面對圓形紅燈表示禁止通行
    ，不得超越停止線或進入路口，道路交通管理處罰條例第60
    條第2 項第3 款及道路交通標誌標線號誌設置規則第170 條
    第1 項、第206 條第5 款第1 目亦分別有明文規定。再按汽
    車駕駛人，行經有燈光號誌管制之交岔路口闖紅燈者，處18
    00元以上5400元以下罰鍰；汽車駕駛人有道路交通管理處罰
    條例第53條情形者，除依原條款處罰鍰外，並予記點3 點，
    道路交通管理處罰條例第53條第1 項、第63條第1 項第3 款
    亦分別定有明文。
四、經查，異議人於97年5 月6 日下午5 時6 分許，駕駛車牌號
    碼XX8-271 號普通重型機器腳踏車，在系爭巷口有行經有燈
    光號誌管制之交岔路口闖紅燈之事實，業據證人即本件開單
    舉發之員警李俊德於本院調查時證述：「97年5 月6 日下午
    4 時到6 時，我是巡邏勤務，到系爭巷口該處巡邏，因為平
    常很多駕駛人不遵守仁林路由南往北，設置在系爭巷口的交
    通號誌，該路口就時常出車禍，居民有反應，所以設置定點
    稽查。我在罰單上所載時間攔檢異議人，並有告知違規情形
    ，異議人說他沒有闖紅燈，但我是看到異議人闖紅燈才攔下
    他的，因為我與他無冤無仇，沒有必要為了罰單來冤枉他。
    我當時確實看到異議人闖紅燈，因為當時就只有他1 個人闖
    紅燈。當天天氣狀況不錯，號誌清楚。當時我所站立的位置
    沒有視線障礙，我開單是以自己的親眼所見。我之前不認識
    異議人，與他無其他恩怨或金錢糾紛等語明確（見本院卷第
    19-24 頁），並有本件舉發通知單在卷可稽（見本院卷第7
    頁）。而審諸證人李俊德身為警方人員，有相當之執勤經驗
    ，且當日係目睹異議人全部違規經過，衡情應無誤判之情形
    ，而依卷內所存證據資料，並無任何事證足以證明其證言係
    屬虛偽，亦無證據證明其有捏造事實、違法取締之情事，復
    衡諸證人李俊德與異議人並不認識，彼此間亦無恩怨嫌隙，
    且證人到庭作證須經具結擔保其證言之憑信性，否則將受有
    偽證罪追訴之危險，當不至任意構陷異議人有此違規，故證
    人李俊德前開證詞應可採信。況且，依證人李俊德當日所站
    位置，為距離系爭巷口約55公尺處之仁林路259 號民宅前，
    確能清楚看到系爭巷口之交通號誌燈相變換情形，視線上並
    無任何障礙，亦有現場照片、系爭巷口現場圖存卷可考（見
    本院卷第29-30 頁），益徵異議人確有上開闖越紅燈行為。
    而員警攔停舉發駕駛人違規行為，當需考量到交通往來之安
    全，故員警不在交岔路口中央直接攔停違規駕駛人，選擇在
    交岔路口相當距離之定點加以攔停，讓駕駛人有緩衝距離與
    時間，當無違誤，異議人質疑員警所站位置不在系爭巷口中
    央，不能看清該處交通號誌云云，要屬無從採認。至異議人
    辯稱本件並無錄音、錄影存證等證據部分，按員警稽查交通
    違規行為並當場舉發時，依法並未要求必須錄音、錄影或拍
    照存證，而容許有不同之執行方法，例如就超速、酒醉駕車
    而言，固屬非輔以科學工具採證，要難僅憑執勤者之五官知
    覺即得正確判斷之交通違規行為；惟就闖紅燈、不依標誌、
    標線、號誌指示轉彎、變換車道未使用方向燈等違規而言，
    單憑執勤者之目擊即可確定，並非每件違規行為均須以拍照
    、錄影或其他科學工具舉發，始可認定之，從而，異議人所
    辯此節，亦不足採。
五、綜上，異議人於前揭時、地，有駕駛汽車行經有燈光號誌管
    制之交岔路口闖紅燈之交通違規行為甚明。原處分機關因而
    依道路交通管理處罰條例第53條第1 項、第63條第1 項第3
    款及違反道路交通管理事件統一裁罰基準及處理細則所訂之
    違反道路交通管理事件統一裁罰基準表之規定，裁處異議人
    罰鍰4,500 元，並記違規點數3 點，經核尚無違誤，本件異
    議為無理由，應予駁回。
據上論斷，應依道路交通案件處理辦法第19條，裁定如主文。
中    華    民    國    99    年    3     月    24    日
                  交通法庭法  官  余銘軒
以上正本證明與原本無異。
如不服本裁定，應於收受送達後5 日內向本院提出抗告狀。
中    華    民    國    99    年    3     月    29    日
                          書記官  吳書逸

司法院資訊處製作；財團法人民間司法改革基金會備份。
